【裁判字號】    92,交聲,865
【裁判日期】    920718
【裁判案由】    違反道路交通管理處罰條例聲明異議
【裁判全文】
臺灣臺北地方法院交通事件裁定                    九十二年度交聲字第八六五號
    異議人即
    受處分人    順祥交通企業有限公司
    代 表 人    高榮福
右列受處分人因違反道路交通管理處罰條例案件，對於交通部公路總局台北監理所板
橋監理站中華民國九十二年六月十一日所為之處分（原處分案號：板監違字第裁四一
—四一０五Ｂ０二九一號），聲明異議，本院裁定如左：
    主  文
異議駁回。
    理  由
一、按汽車駕駛人駕駛大貨車，其駕駛執照吊扣期間駕車者，汽車所有人及駕駛人各
    處新臺幣（下同）四萬元以上八萬元以下罰鍰，並當場禁止該汽車駕駛人繼續駕
    駛及扣留其車輛牌照，道路交通管理處罰條例第二十一條之一第一項第七款定有
    明文，又汽車駕駛人駕駛汽車違反道路交通管理處罰條例第二十一條之一第一項
    之規定者，除應依該條所規定之罰鍰處罰外，並予吊扣其汽車牌照三個月，道路
    交通管理處罰條例第二十一條之一第三項亦定有明文。但汽車所有人如已善盡查
    證駕駛人駕駛執照資格之注意，或縱加以相當之注意而仍不免發生違規者，汽車
    所有人不受本條之處罰，同條第四項亦定有明文。
二、本件異議人即受處分人順祥交通企業有限公司（下稱順祥公司）所有車號三Ｋ—
    七二０號營業貨運曳引車，於九十二年四月十七日二時六分左右，由汽車駕駛執
    照已遭吊扣之王明利，於駕照吊扣期間，駕駛前開汽車，行經國道三號公路南向
    三十一公里處（舉發違反道路交通管理事件通知單、裁決書均漏載地點應予補正
    ），為國道公路警察局第六警察隊員警攔停舉發「駕駛執照吊扣期間駕駛大型車
    」之違規，嗣受處分人於舉發通知單上所載應到案日期前向原處分機關提出申訴
    ，經原處分機關請舉發單位調查結果，仍依違反道路交通管理處罰條例第二十一
    條之一第一項第七款（漏引同條第三項，應予補正）規定，除處駕駛人罰鍰及吊
    銷其駕駛執照外，並處汽車所有人罰鍰六萬元並吊扣汽車牌照三個月。
三、本件異議意旨略以：該名駕駛人王明利自九十一年十二月五日即受雇於順祥公司
    ，而且順祥公司每個月對駕駛都有作例行查證駕照是否有被吊扣之動作（查證時
    間為九十一年十二月五日、九十二年一月十二日、九十二年二月十五日、九十二
    年三月十五日），且每位駕駛都有填具授權同意書及駕駛員資表，受處分人公司
    確實做到善盡管理之責云云。經查：本案駕駛人王明利於九十二年三月十九日至
    九十二年四月十八日遭易處吊扣駕駛執照在案，有王明利之駕照基本資料電腦列
    印表在卷可按，是本案汽車駕駛人確實於駕駛執照遭吊扣期間，駕駛車輛應堪認
    定。而本案受處分人辯稱其已盡查證義務之善良管理之責任云云，然查：道路交
    通管理處罰條例第二十一條之一對於汽車駕駛人駕駛執照吊扣期間駕車者，採對
    汽車駕駛人及汽車所有人均處罰之立法例，顯係對經營聯結車、大客車、大貨車
    之汽車所有人課以相當之注意之義務。而本案駕駛人既係受處分人僱用，此為受
    處分人所不爭，揆諸前開說明，受處分人對其駕駛資格自當善盡考核之注意義務
    （可按時至監理處列印所僱用司機之駕照資料查核，防止司機欺瞞之情形發生）
    ；且本件汽車駕駛人於九十二年三月十九日即遭易處吊扣駕照，距其本案遭舉發
    日即同年四月十七日已約一個月，受處分人應有充裕之時間查明駕駛人之駕駛資
    格，另受處分人於本次異議所提出之駕駛資格紀錄表（查證時間為九十一年十二
    月五日、九十二年一月十二日、九十二年二月十五日、九十二年三月十五日）共
    四次，與之前受處分人於九十二年五月十五日向處分機關申訴時所提出之駕駛資
    格記表只查證九十二年三月十五日一次顯不相符，此分別有駕駛資格紀錄表二紙
    附卷可稽，受處人所辯，顯不足採。綜上所述受處分人卻未善盡其經營大客車運
    輸業應有之注意義務，疏未按時向監理機關查核所僱用司機之駕駛資格，任令已
    遭吊扣駕照之駕駛續行駕駛營業大客車，顯見受處分人對於所僱用駕駛之資格並
    未加以相當注意，本件事證明確，受處分人之違規行為堪以認定。
四、綜上所述，受處分人所有之汽車確有在右開時、地由吊扣駕駛執照之王明利駕駛
    之違規事實，且受處分人未善盡查證駕駛人駕駛執照資格之注意義務，致發生前
    開違規之事實，亦堪認定，而受處分人於應到案日期前自行到案，是原處分機關
    以受處分人有違反道路交通管理處罰條例第二十一條之一第一項第七款之規定，
    依違反道路交通管理事件統一裁罰基準表，裁處受處分人罰鍰六萬元，並依同條
    例第二十一條之一第三項規定吊扣該違規營業貨運曳引車三Ｋ—七二０號汽車牌
    照三月，核無違誤，本件受處分人之異議為無理由，自應將其異議駁回。
據上論斷，應依道路交通案件處理辦法第十九條，裁定如主文。
中      華      民      國    九十二    年     七     月     十八     日
                                      臺灣臺北地方法院交通法庭
                                          法  官  陳德民
右正本證明與原本無異
如不服本裁定，應於裁定送達後五日內向本院提出抗告狀。
                                          書記官  葉志昭
中      華      民      國    九十二    年     七     月    二十二    日


司法院資訊處製作；財團法人民間司法改革基金會備份。
